臺中高等行政法院判決　　　　　　　　　　　　　　　九十三年度簡字第一二六號
　　原　　　告　津谷食品股份有限公司
　　代　表　人　甲○○
　　訴訟代理人　戊○○
　　被　　　告　財政部臺灣省中區國稅局
　　代　表　人　乙○○
　　訴訟代理人　己○○
右當事人間因營業稅事件，原告不服財政部中華民國九十三年五月十七日台財訴字第
０九三００一０一八九號訴願決定，提起行政訴訟。本院判決如左︰
　　主  文
原告之訴駁回。
訴訟費用由原告負擔。
    事  實  及  理  由
一、本件訴訟繫屬中，被告代表人許虞哲業於民國九十三年八月三日變更為乙○○，
    並依行政訴訟法第一百八十一條規定聲明承受訴訟，核無不合，應予准許。
二、原告於八十八年向訴外人丙○○進貨，取具非實際交易營業人建柱企業有限公司
    （下簡稱建柱公司）開立之統一發票作為進項憑證，金額新臺幣（下同）三八０
    、０００元（含稅），營業稅額一八、０九六元，申報扣抵銷項稅額，經臺中市
    稅捐稽徵處查獲補徵營業稅額一八、０九五元，並按未取得憑證總額三六一、九
    ０五元處百分之五罰鍰一八、０九五元。原告不服，申經復查未獲變更，提起訴
    願，亦遭決定駁回，遂提起本件行政訴訟，請求撤銷原處分及訴願決定。
三、原告起訴意旨略以：原告於八十八年底因需洗籃機使用而與建柱企業有限公司負
    責人丁○○先生及訴外人丙○○先生洽商購買事宜，並依交易習慣及彼間約定收
    取發票，交付定金票據乙紙及其他款項之票據二紙計三紙支票共計三十八萬元，
    並無任何不法或不當之處，然被告竟以貨款領取人非建柱公司員工，即認原告取
    具非實際交易營業人開立之統一發票作為進項憑證，並據此要求原告補徵營業稅
    ，如此依原處分機關片面之「推論」即率為處分，財政部並依此作成不利原告之
    決定，如何令正當交易之原告心服？更遑論被告並無其他有利之證據，得為原告
    取具非實際交易營業人開立之統一發票作為進項憑證之認定。被告一方面稱丙○
    ○「參與」其間流程，換言之，該筆交易丙○○僅係「參與人」而非當事人（如
    同參與分配之事件必另有發動執行程序之人同理），就原告而言，該筆交易自始
    即由建柱公司負責人丁○○洽商，亦認定交易當事人即為建柱公司（董事就法人
    一切事物對外代表法人為民法第二十七條第二項之明文），丙○○不過為參與之
    人，或為員工，或為工作夥伴，或為隱名合夥人，無論如何均與原告無涉！被告
    卻一方面又以原告無法證明丙○○為建柱公司員工等稱丙○○為原告之交易對象
    ，其間豈無矛盾？再者，被告以原告支付款項之票據係交付丙○○，且其中乙紙
    由丙○○受領，據此認定丙○○為原告之交易對象，其倒果為因之推論，著實令
    人啼笑皆非；查舉凡所有交易，非由當事人受領款項之例子比比皆是，是故，民
    法債權讓與、債務承擔或利他契約為確實保障交易安全等由此而生，被告竟以非
    當事人親自領取款項為由而為原告不利之認定，如何令人心服？更甚者，原告乃
    循規蹈矩之商人，以支票支付款項時必抬頭禁背，所以系爭交易亦無例外，交付
    予建柱公司之票面額為二十萬元之支票即為如此，其後，因建柱公司要求便於利
    用而未予指名抬頭禁止背書轉讓，何故財政部之決定書內僅說明二紙非由建柱公
    司提示，而隻字未提數額較大，由建柱公司提示之二十萬元票據？其間原由不問
    可知等語。
四、按「營業人左列進項稅額，不得扣抵銷項稅額：一、購進之貨物或勞務未依規定
    取得並保存第三十三條所列之憑證者。」、「營業人以進項稅額扣抵銷項稅額者
    ，應具有載明其名稱、地址及統一編號之左列憑證：一、購買貨物或勞務時，所
    取得載有營業稅額之統一發票。」為行為時營業稅法（以下簡稱營業稅法）第十
    九條第一項第一款及第三十三條第一款所明定。次按「取得虛設行號以外其他非
    實際交易對象開立之憑證申報扣抵案件……２、有進貨事實者：(１)進貨部分，
    因未取得實際銷貨人出具之憑證，應依稅捐稽徵法第四十四條規定處以行為罰。
    (２)至進貨人取得銷貨人以外之營業人所開立之發票申報扣抵，如查明開立發票
    之營業人已依法申報繳納該應納之營業稅額者，則尚無逃漏，除依前項規定處以
    行為罰外，依營業稅法第十九條第一項第一款規定，應就其取得不得扣抵憑證扣
    抵銷項稅額部分，追補稅款。」為財政部八十三年七月九日台財稅第八三一六０
    一三七一號函所明釋。又按「營利事業依法規定……應自他人取得憑證而未取得
    ……應就其……未取得憑證……經查明認定之總額，處百分之五罰鍰。」為稅捐
    稽徵法第四十四條所明定。又按「對外營業事項之發生，營利事業應於發生時自
    他人取得原始憑證，如進貨發票。」為稅捐稽徵機關管理營利事業會計帳簿憑證
    辦法第二十一條第一項前段所規定。
五、查訴外人丙○○確於七十八年至八十九年間未依規定申請營業設立登記，擅自經
    營食品及肉品加工機械設計、製造販賣業務，有臺中縣稅捐稽徵處大屯分處九十
    一年七月十六日稅屯分密營字第０九一八０五六三三０一號函附卷可稽（原處分
    卷第十七頁），原告經人檢舉於八十八年向邱褔保購進洗籃機，取得非實際交易
    對象建柱公司開立之發票，原告亦自承確於八十八年底購進洗籃機，丙○○有參
    與交易過程，惟主張其係於八十八年底向建柱公司購買洗籃機，價款三十八萬元
    ，當時由建柱公司負責人丁○○率其員工丙○○前來推銷而達成交易，原告簽發
    支票三張，由丙○○領取（三張支票第一張定金十一萬四千元，第二張面額二十
    萬元支票，指定受款人為建柱公司，並禁止背書轉讓，第三張支票為尾款六萬六
    千元，第一張及第三張共十八萬元，分別由達吉公司及丙○○兌領。），然建柱
    公司負責人丁○○則稱丙○○非其公司人員，二張十八萬元支票係丙○○向丁○
    ○借用，本件機器銷售安裝丙○○均與其公司人員到場進行安裝，有原告復查申
    請書、訴願書、及建柱公司負責人丁○○說明書及復查申請書附卷可稽，二者說
    法不相符，已難信實。按本件交易價額三十八萬元，數額非微，原告雖提出工程
    項目表及圖面，卻未與建柱公司於其上具名，且原告既知丁○○為建柱公司負責
    人，豈有不將貨款支票交付丁○○之理，而丙○○既如丁○○所稱非建柱公司員
    工，何以銷售安裝均到場，而原告所稱支付第二期貨款予建柱公司之二十萬元支
    票，其支票號碼ＡＫ0000000，反而在第一期款十一萬四千元之支票號碼
    ＡＫ0000000之前，亦有違常情，故建柱公司雖受指定兌領二十萬元支票
    ，並不足證明原告係向建柱公司進貨，參諸丙○○於臺中縣稅捐稽徵處及本院調
    查時均無法按其址通知到場，是他人檢舉原告係向丙○○進貨，取具非實際交易
    營業人建柱公司開立之本件字軌號碼ＢＲ00000000號統一發票金額三八
    ０、０００元，營業稅額一八、０九六元作為進項憑證，申報扣抵銷項稅額（參
    原處分卷第十三頁檢舉函），應屬非虛，原告之違章行為洵堪認定，原處分機關
    以原告違反前揭營業稅法規定，補徵營業稅額一八、０九五元，並按未取得憑證
    總額三六一、九０五元處百分之五罰鍰一八、０九五元，核無違誤，訴願決定予
    以維持，亦無不合，原告起訴意旨，難謂為有理由，應予駁回。原告其餘陳述及
    主張，經核均不足以影響本件判決之結果，不予一一論述，附此敘明。
據上論結，本件原告之訴為無理由，依行政訴訟法第二百三十六條、第一百九十五條
第一項後段、第九十八條第三項前段，判決如主文。
中　　華　　民　　國      九十三      年      九      月      十六      日
                 臺 中 高 等 行 政 法 院   第 四 庭
                                         法  官　黃　淑　玲
右正本證明與原本無異。
如不服本判決，應於判決送達後二十日內，以本訴訟事件所涉及之法律見解具有原則
性者，始得向本院提出上訴狀並表明上訴理由，經最高行政法院許可，否則不得上訴
；如於本判決宣示後送達前提起上訴者，應於判決送達後二十日內補提上訴理由書（
均應依對造人數提出繕本）。提起上訴應預繳送達用雙掛號郵票三九○元（三十四元
及五元郵票各十份)。
中　　華　　民　　國      九十三      年      九      月      十六      日
　　　　　　　　　　　　　　　　　　 法院書記官　許  巧  慧
